【裁判字號】    94,簡上,232
【裁判日期】    951122
【裁判案由】    竊盜
【裁判全文】
臺灣臺北地方法院刑事判決             94年度簡上字第232號
上  訴  人  臺灣臺北地方法院檢察署檢察官
被      告  己○○
                      號
                    （現另案在臺灣桃園女子監獄執行中）
上列上訴人因被告竊盜案件，不服本院民國94年9 月13日94年度
簡字第1932號第一審簡易判決（聲請簡易判決處刑案號：94年度
偵字第11794 號），提起上訴及移送併辦（94年度偵字第18258
號、第20650 號，95年度偵字第7748號、第10881 號、第12332
號），本院管轄之第二審合議庭認為不得以簡易判決處刑，改適
用通常程序，自為第一審判決如下：
    主  文
原判決撤銷。
己○○連續攜帶兇器、於夜間侵入住宅竊盜，累犯，處有期徒刑
壹年貳月。如附表編號二（三同）、四、五所示扣案之鐵剪、老
虎鉗、起子、小刀、鐵鉗各壹支，油壓剪貳支，均沒收之。
    事  實
一、己○○前因竊盜案件，經本院86年易字第6305號判處有期徒
    刑5 月確定，於民國87年11月6 日執行完畢；又因竊盜案，
    經臺灣高雄地方法院87年易字第2820號判處有期徒刑5 月確
    定，於88年10月1 日執行完畢。另再因毒品案，經臺灣彰化
    地方法院90年訴字第123 號、本院90年簡字第3584號分別判
    處有期徒刑7 月、6 月，經定應執行有期徒刑1 年確定，於
    92年9 月30日縮刑期滿執行完畢。
二、己○○猶不知悔改，基於意圖為自己不法所有之概括犯意，
    於如附表編號一至七所示之時間、地點，連續以徒手（如附
    表編號一、六、七）或持足供兇器使用之鐵剪（油壓剪）、
    老虎鉗（鐵鉗）、起子、小刀（如附表編號二至五）之方式
    ，竊取丙○○、辛○○、甲○○、乙○○、庚○○、戊○○
    、丁○○及不詳姓名年籍之人各如附表所示之財物得手，嗣
    分別於如附表所示之查獲時間、地點為警查獲，並扣得如附
    表編號二（三同）、四、五所示物品。
三、案經庚○○、戊○○訴由臺北市政府警察局中正第二分局，
    及臺北市政府警察局松山分局、中山分局、文山第二分局移
    送臺灣臺北地方法院檢察署檢察官偵查聲請以簡易判決處刑
    及移送併辦，惟本院管轄之第二審合議庭認為不得以簡易判
    決處刑，改適用通常程序審理。
    理  由
一、訊據被告己○○坦承竊取附表編號一至五及七之腳踏車不諱
    ，惟於本院審理時，辯稱：如附表二（三同）、四、五所示
    之扣案物為其工地所用之物，並未用於偷車云云；另並否認
    編號六之犯行，辯稱：其係誤取其姐庚○○揹包（被告之妹
    戊○○如附表所示之物係放置於庚○○揹包內）云云。
二、經查，
  (一)附表編號一至五及七部分，業經被害人丙○○、辛○○、甲○○、乙○○、丁○○於警詢指述失竊情節甚詳，並有扣押
    物品目錄表、贓物及監視錄影器翻拍照片、失竊報告、贓物
    認領保管單、切結書等在卷可資佐證。被告雖辯稱：扣案物
    未用於行竊云云。然查，被告於警詢時，就附表編號二（三
    同）所示之犯行，自承：附表編號三之腳踏車有上鎖，其乃
    利用預先準備之工具（鐵剪）將鎖鏈剪斷而將腳踏車竊走．
    ．鐵剪、老虎鉗、起子及小刀均係行竊工具（見94年偵字第
    18258 號卷第5 、6 頁）；其嗣於本院審理時翻異前詞，改
    辯稱未用以竊車云云，顯係脫免之詞。又就附表編號四部分
    ，被告於警詢時自述：（被害人）甲○○之腳踏車有上鎖（
    見94年偵字第20650 號卷第7 頁）；本院再審酌其於本院審
    理時所陳：「（問：妳剛才否認有拿工具竊取腳踏車，妳是
    如何偷的？）有的沒有鎖，我就把車牽走，如果有鎖的，我
    就用油壓剪把它剪掉，直接牽走。」（見95年11月1 日審理
    筆錄）等語，而被告該次為警查獲時亦扣得油壓剪1 支，綜
    合判斷之，認被告竊取被害人甲○○腳踏車時，確曾攜帶油
    壓剪犯之，實甚明確。至附表編號五所示該次竊盜犯行，被
    告乃為警當場查獲，並扣得油壓剪、鐵鉗各1 支，其乃攜帶
    油壓剪、鐵鉗以遂行竊盜，至為顯明。被告上揭辯詞，殊無
    可採。
  (二)附表編號六部分，證人即被告之姐庚○○、被告之妹戊○○
    於本院審理時分別具結證述：「（問：95年4 月21日上午6
    時你是否在臺北市○○區○○街36號？）當時我祖母頭七，
    我整晚沒有睡，到那時拿香要給被告祭拜時，就找不到她了
    ，被告把我的背包整個拿走．．（問：那天被告來靈堂時她
    身上有無東西？）只有1 件衣服，騎腳踏車來，她沒有帶包
    包，她是用她的衣服蓋住我的包包，把我的東西帶走。（問
    ：戊○○是否有遺失東西？）有．．她的東西放在我的皮包
    裡面，因為當時我的包包很大．．（問：被告事後有跟你提
    過她是誤拿妳的包包？）不可能。」、「（問：當天有發生
    庚○○的包包被竊取？）我知道，因為我在那裡，被偷時我
    有在旁邊睡覺，要回去時我就被我母親叫起來，是庚○○跟
    我母親告訴我的．．（問：當天妳有無東西失竊？）有，手
    機2 支、鑰匙，有無零錢我不知道。（問：妳失竊物品放置
    何處？）我交給庚○○放在她包包裡面，我母親就把背包放
    在椅子上．．（問：如果被告不小心錯拿你們的東西，知道
    你們的電話或聯絡地方拿來還你們？）我那時有打我的手機
    好幾次，但是手機都關機。」（見95年11月1 日審判筆錄）
    等語明確，本院並審酌被告於準備程序時所述：「當天我自
    己有帶1 個包包，可能是我拿錯我姊姊的包包，之後我發現
    我拿錯了，我就把我姊姊的包包拿去丟掉了。（問：你當天
    帶幾個包包？）1 個。（問：如果是拿錯，也只會拿錯1 個
    包包，為何拿走2 個包包？）不是2 個包包，是ＢＢcall放
    在包包裡面，照片上（偵卷第9 頁）我是拿著我的包包，還
    有另外壹個錯拿的包包，因為我姊姊包包的花色跟我一樣。
    （問：如果是錯拿，你就不應該拿著你的皮包，而既然你拿
    著你的皮包，又拿走別人的皮包，顯然不是錯拿？）我沒有
    說我帶著我的皮包，我是說我錯帶我姊姊的皮包，至於我的
    皮包，我是留在靈堂」（見95年9 月22日準備程序筆錄），
    就所指「誤取」顯然有前後不一之矛盾，足徵上揭所辯殊屬
    卸責之詞，而無可採。此外，並有監視錄影器翻拍照片在卷
    可資佐證，被告之犯行，洵堪認定，應依法論科。至併辦意
    旨指訴被告竊取被害人庚○○現金達4 萬餘元，無非以證人
    戊○○警詢所述為據。然查，證人戊○○於本院審理時，業
    具結證述：「（問：妳知道庚○○的包包內，有放什麼？）
    不知道，我沒有看她的東西。（問：提示偵卷第4 頁筆錄，
    妳當時所述失竊物品是否實在？）庚○○的部分是她的東西
    我不知道，我沒有跟警察說庚○○的東西．．（問：庚○○
    真的有失竊這麼多錢？）我不知道。」（見本院上揭審判筆
    錄）等語；至證人即被害人庚○○於本院審理時更改稱其所
    遭竊之現金達6 萬餘元，更與證人戊○○上揭警詢所述有所
    出入，而按被害人所述被害情形如無瑕疵可指，而就其他方
    面調查又與事實相符，其供述始足據為判決之基礎，最高法
    院32年上字第657 號判例可資參照。本件被害人庚○○上揭
    指訴顯有瑕疵，業如前述，此外，復查無其他積極證據足證
    被告確竊被害人庚○○之現金達4 萬元（遑論6 萬元）之犯
    行，自無從遽為被告所竊金額達4 萬餘元之不利認定，仍以
    被告供稱所取現金為數百元等語為準。
二、查刑法業於94年2 月2 日公布，95年7 月1 日施行。而按行
    為後法律有變更者，適用行為時之法律，但行為後之法律有
    利於行為人者，適用最有利於行為人之法律，現行刑法第二
    條第一項定有明文。此條規定乃與刑法第一條罪刑法定主義
    契合，而貫徹法律禁止溯及既往原則，係規範行為後法律變
    更所生新舊法律比較適用之準據法，是刑法第二條本身雖經
    修正，但其既屬適用法律之準據法，本身尚無比較新舊法之
    問題，應一律適用裁判時之現行刑法第二條規定以決定適用
    之刑罰法律，先予說明。又本次刑法修正之比較新舊法，應
    就罪刑有關之共犯、未遂犯、想像競合犯、牽連犯、連續犯
    、結合犯，以及累犯加重、自首減輕暨其他法定加減原因（
    如身分加減）與加減例等一切情形，綜其全部罪刑之結果而
    為比較，有最高法院95年度第8 次刑庭會議決議意旨可資參
    照。而按：
  (一)刑法第三百二十條第一項竊盜罪之法定刑為「五年以下有期
    徒刑、拘役或科或併科五百元以下罰金。」，依修正前同法
    第三十三條第五款規定：「罰金為一元以上」，及罰金罰鍰
    提高標準條例第一條前段規定：「依法律應處罰金、罰鍰者
    ，就其原定數額得提高為二倍至十倍。」，是被告行為時罰
    金刑部分經提高後，為銀元一元以上一萬元以下，經折算為
    新臺幣三元以上一萬五千元以下。而修正後刑法第三十三條
    第五款規定：「罰金為新臺幣一千元以上」，另刑法施行法
    第一條之一規定：「中華民國94年1 月7 日刑法修正施行後
    ，刑法分則編所定罰金之貨幣單位為新臺幣。94年1 月7 日
    刑法修正時，刑法分則編未修正之條有定有罰金者，自94年
    1 月7 日刑法修正施行後，就其所定數額提高為三十倍。但
    72年6 月26日至94年1 月7 日新增或修正之條文，就其所定
    數額提高為三倍」。刑法三百二十條第一項係屬72年6 月26
    日前之規定，是依上開規定，罰金部分應提高為三十倍。則
    刑法第三百二十條第一項之罰金刑部分變更為新臺幣一千元
    以上一萬五千元以下。因此，比較上述修正前、後之刑罰法
    律，自以修正前刑法之相關規定及罰金罰鍰提高標準條例第
    一條前段法律規定，較有利於被告。
  (二)刑法第五十六條連續犯之規定業經修正刪除，該規定刪除後
    ，除法理上合於接續犯、包括一罪之情形仍可認為構成單一
    之犯罪外，其於數犯罪行為之情形，即應依刑法第五十一條
    之規定予以分論併罰。經依刑法第二條第一項比較新、舊法
    之結果，並無適用行為後之新法較有利於被告之情形，自應
    適用行為時即修正前刑法第五十六條連續犯之規定。
  (三)修正施行前刑法第四十七條規定：「受有期徒刑之執行完畢
    ，或受無期徒刑或有期徒刑一部之執行而赦免後，五年以內
    再犯有期徒刑以上之罪者，為累犯，加重本刑至二分之一」
    ，修正後同條第一項則為：「受徒刑之執行完畢，或一部之
    執行而赦免後，五年以內故意再犯有期徒刑以上之罪者，為
    累犯，加重本刑至二分之一」，惟本件被告係故意再犯本件
    有期徒刑以上之罪，是不論依修正前之刑法第四十七條，或
    修正後之刑法第四十七條第一項之規定，均構成累犯，對被
    告而言亦無不利之情形。
  (四)綜合上述條文修正前、後之比較，及最高法院前揭決議、修
    正後刑法第二條第一項前段、後段規定之「從舊、從輕」原
    則，本件應適用被告行為時之法律，即修正前刑法之相關規
    定，予以論處。
三、按鐵剪（油壓剪）、老虎鉗（鐵鉗）、起子、小刀，均為金
    屬製品、質地堅硬，起子、小刀之尖端銳利，在客觀上對人
    之生命、身體具有危險性，足供作為兇器使用；再按「樓梯
    間」，雖僅供各住戶出入通行，然就整體而言，係所屬公寓
    、大廈之一部分，而與該公寓、大廈有密切不可分之關係，
    故被告於如附表編號四、五所示夜間侵入各該樓梯間，即屬
    所謂「夜間侵入住宅」。是核被告所為，係犯修正前刑法第
    三百二十條第一項竊盜罪、第三百二十一條第一項第一款、
    第三款加重竊盜罪（詳如附表一至七所犯法條欄所示）；其
    所為7 次竊盜犯行，時間緊接、構成要件相同，顯係基於概
    括犯意反覆為之，應依修正前規定論以連續犯，並論以情節
    最重之攜帶兇器於夜間侵入住宅竊盜之一罪（即附表編號五
    ，查附表編號四、五部分，其犯罪情節相同，惟附表編號四
    部分，被害人甲○○所有車輛價值約9 千元、附表編號五部
    分，被害人乙○○所有車輛價值則約4 萬元，業據其分別於
    警詢時供明在卷，是考量其犯罪所受之損害，應以附表編號
    五之情節為最重。），並加重其刑。臺灣臺北地方法院檢察
    署移送併辦（94年度偵字第18258 號、第20650 號，95年度
    偵字第7748號、第10881 號、第12332 號）部分（即附表編
    號二至七）之竊盜犯行雖未據檢察官提起公訴，惟因與已起
    訴之竊盜犯行有連續犯之裁判上一罪關係，為起訴效力所及
    ，本院自應併予審判。末查，被告前因毒品案，經臺灣彰化
    地方法院90年訴字第123 號、本院90年簡字第3584號分別判
    處有期徒刑7 月、6 月，經定應執行有期徒刑1 年確定，於
    92年9 月30日縮刑期滿執行完畢，有臺灣高等法院被告前案
    紀錄表在卷可按，其於前案執行完畢後5 年內，再故意犯本
    件有期徒刑以上之罪，為累犯，依修正前之刑法第四十七條
    規定，加重其刑，並遞加重之。爰審酌被告有如上揭犯罪事
    實欄一所示之竊盜前科，有臺灣高等法院被告前案紀錄表在
    卷足憑，本件復多次經警查獲後，猶一再行竊，足徵其惡性
    非輕，且有持客觀上具危險性之兇器，於夜間侵入住宅之方
    式為之，對社會大眾之居家安全危害程度不淺等一切情狀，
    量處如主文所示之刑。
四、扣案之如附表編號二、四、五所示之鐵剪、老虎鉗、起子、
    小刀、鐵鉗各1 支，油壓剪2 支，經查，如附表編號二所示
    之鐵剪、老虎鉗、起子、小刀業據被告於警詢時自承為其所
    有明確（見94年度偵字第18258 號卷第6 頁），其嗣於本院
    審理時翻異前詞，改辯以係其男友所有，且未用以偷車云云
    無非脫責之詞，洵無足採；又如附表編號五所示之油壓剪、
    鐵鉗，經查，被告於偵查中係稱：從工地來的（見94年核退
    字第4840號卷第8 頁），惟經檢察官再詢以工地名稱，則未
    能明確說明；嗣於本院審理時，復一概改稱為其男友所有云
    云，所述為他人所有之情狀前後不一，殊難遽信，本院並審
    酌該等工具均在其持有下，為警當場查獲，該油壓剪、鐵鉗
    應為其所有物，始屬合理；附表編號四所示扣案之油壓剪亦
    同。再查，依被告上所述：「（問：妳是如何偷的？）有的
    沒有鎖，我就把車牽走，如果有鎖的，我就用油壓剪把它剪
    掉，直接牽走」（見95年11月1 日審判筆錄）等語，足見上
    揭扣案物，均係被告供犯罪所用或犯罪預備之物甚明，爰均
    依刑法第三十八條第一項第二款，併宣告沒收。
據上論斷，應依刑事訴訟法第四百五十五條之一第三項、第四百
五十二條、第三百六十四條、第三百六十九條第一項，刑法第二
條第一項前段，修正前刑法第五十六條、第三百二十一條第一項
第一款、第三款，第四十七條、第三十八條第一項第二款，判決
如主文。
本案經檢察官黃紋綦到庭執行職務。
中    華    民    國    95    年    11    月    22    日
                          刑事第三庭
                              審判長法  官  黃雅芬
                                    法  官  游士珺
                                    法  官  王幸華
上正本證明與原本無異。
如不服本判決，應於判決送達後10日內向本院提出上訴狀（應抄
附繕本）。告訴人或被害人如對於本判決不服者，應具備理由請
求檢察官上訴，其上訴期間之計算係以檢察官收受判決正本之日
期為準。
                                    書記官  陳泰寧
中    華    民    國    95    年    11    月    22    日
附表
┌─┬────┬──────┬───────┬────┬──────┬───────┬──────┬─────┐
│  │犯罪時間│犯罪地點    │被害人及財物  │查獲時間│查獲地點    │扣案物品      │所犯法條    │備註      │
├─┼────┼──────┼───────┼────┼──────┼───────┼──────┼─────┤
│一│94年6 月│臺北市信義區│不詳姓名年籍人│94年6月 │臺北市中正區│              │刑法第三百二│94年度偵字│
│  │18日上午│101 大樓對面│所有之黑色GT  │18日中午│公園路、凱達│              │十條第一項  │第11794號 │
│  │11時許  │之腳踏車停放│BICYCLES牌腳踏│12時25分│格蘭大道口  │              │            │          │
│  │        │處          │車1 輛        │許      │            │              │            │          │
├─┼────┼──────┼───────┼────┼──────┼───────┼──────┼─────┤
│二│94年8 月│臺北市松山區│丙○○所有之天│94年8月 │臺北市復興北│鐵剪、老虎鉗、│同法第三百二│94年度偵字│
│  │19日上午│民權東路3 段│藍色捷安特淑女│20日上午│路361 巷26號│起子、小刀各1 │十一條第一項│第18258號 │
│  │11時20分│160 巷19弄21│型腳踏車1 輛  │10時15分│前          │支            │第三款      │          │
│  │許      │號6 樓樓梯間│              │許      │            │              │            │          │
│  │        │（侵入住宅部│              │        │            │              │            │          │
│  │        │分未據告訴）│              │        │            │              │            │          │
├─┼────┼──────┼───────┼────┼──────┼───────┼──────┼─────┤
│三│94年8 月│臺北市松山區│辛○○所有之橘│同上    │同上        │同上          │同上        │同上      │
│  │19日下午│復興北路361 │色捷安特變速腳│        │            │              │            │          │
│  │1 時30分│巷26號前    │踏車1 輛      │        │            │              │            │          │
│  │許      │            │              │        │            │              │            │          │
├─┼────┼──────┼───────┼────┼──────┼───────┼──────┼─────┤
│四│94年9 月│臺北市松山區│甲○○所有之粉│94年9 月│臺北市松山區│油壓剪1 支    │同法第三百二│94年度偵字│
│  │9 日凌晨│民生東路5 段│綠色捷安特型號│12日晚間│民生東路5 段│              │十一條第一項│第20650 號│
│  │零時16分│69巷4 弄24號│CF-852腳踏車1 │8 時36分│69巷4 弄24號│              │第一款、第三│          │
│  │許      │樓梯間      │輛            │許      │前          │              │款          │          │
├─┼────┼──────┼───────┼────┼──────┼───────┼──────┼─────┤
│五│94年10月│臺北市中山區│乙○○所有之銀│94年10月│臺北市中山區│油壓剪、鐵鉗各│同法第三百二│95年度偵字│
│  │24日晚間│民權東路3 段│色MONOCOQUE 牌│24日晚間│民權東路3 段│1 支          │十一條第一項│第7748號  │
│  │7 時45分│60巷3 弄7 號│腳踏車1 輛    │7 時45分│60巷3 弄7 號│              │第一款、第三│          │
│  │許      │3 樓樓梯間  │              │許      │3 樓樓梯間  │              │款          │          │
│  │        │            │              │        │（當場查獲）│              │            │          │
├─┼────┼──────┼───────┼────┼──────┼───────┼──────┼─────┤
│六│95年4 月│臺北市中正區│(一)庚○○所有之│        │            │              │同法第三百二│95年度偵字│
│  │21日上午│大埔街36號內│  背包（內含第│        │            │              │十條第一項  │第12332 號│
│  │6 時35分│            │  一、遠東、花│        │            │              │            │          │
│  │許      │            │  旗、荷蘭銀行│        │            │              │            │          │
│  │        │            │  、中華國際商│        │            │              │            │          │
│  │        │            │  銀信用卡，身│        │            │              │            │          │
│  │        │            │  分證、小皮包│        │            │              │            │          │
│  │        │            │  ，現金數百元│        │            │              │            │          │
│  │        │            │  ）          │        │            │              │            │          │
│  │        │            │(二)戊○○所有之│        │            │              │            │          │
│  │        │            │  行動電話2 支│        │            │              │            │          │
│  │        │            │  、鑰匙      │        │            │              │            │          │
├─┼────┼──────┼───────┼────┼──────┼───────┼──────┼─────┤
│七│95年5 月│臺北市文山區│丁○○所有之黃│95年5 月│臺北市文山區│              │同法第三百二│95年度偵字│
│  │10日上午│三福街69號前│色捷安特腳踏車│10日上午│三福街69號前│              │十條第一項  │第10881號 │
│  │11時30分│            │1 輛          │11時30分│（當場查獲）│              │            │          │
│  │許      │            │              │許      │            │              │            │          │
└─┴────┴──────┴───────┴────┴──────┴───────┴──────┴─────┘
附錄    本案論罪科刑法條全文
中華民國刑法第321條
（加重竊盜罪）
犯竊盜罪而有左列情形之一者，處 6 月以上、 5 年以下有期徒
刑：
一  於夜間侵入住宅或有人居住之建築物、船艦或隱匿其內而犯
    之者。
二  毀越門扇、牆垣或其他安全設備而犯之者。
三  攜帶兇器而犯之者。
四  結夥三人以上而犯之者。
五  乘火災、水災或其他災害之際而犯之者。
六  在車站或埠頭而犯之者。
前項之未遂犯罰之。


司法院資訊處製作；財團法人民間司法改革基金會備份。
